【裁判字號】    97,上訴,5431
【裁判日期】    971203
【裁判案由】    毒品危害防制條例
【裁判全文】
臺灣高等法院刑事判決                97年度上訴字第5431號
上  訴  人
即  被  告  甲○○
上列上訴人因違反毒品危害防制條例案件，不服臺灣新竹地方法
院97年度訴字第829 號，中華民國97年10月31日第一審判決（起
訴案號：臺灣新竹地方法院檢察署97年度毒偵字第1560號），提
起上訴，本院判決如下：
    主  文
上訴駁回。
    理  由
一、依刑事訴訟法第350條、第361條、第362條、第367條規定，
    不服地方法院之第一審判決而上訴者，須提出上訴書狀，並
    應敘明具體理由，為上訴必備之程式；其所提出之書狀未敘
    述上訴理由，或僅曾以言詞陳述上訴理由者，均應於上述期
    間屆滿後20日內補提理由書於第一審法院。第一審法院經形
    式審查，認逾期未補提上訴理由者，應定期間先命補正；逾
    期未補正者，為上訴不合法律上之程式，應以裁定駁回。倘
    已提出上訴理由，但所提非屬具體理由者，則由第二審法院
    以上訴不合法律上之程式，判決駁回。而所謂具體理由，必
    係依據卷內既有訴訟資料或提出新事證，指摘或表明第一審
    判決有何採證認事、用法或量刑等足以影響判決本旨之不當
    或違法，而構成應予撤銷之具體事由，始克當之（例如：依
    憑證據法則具體指出所採證據何以不據證據能力，或依憑卷
    證資料，明確指出所為證據證明力之判斷如何違背經驗、論
    理法則）；倘僅泛言原判決認定事實錯誤、違背法令、量刑
    失之過重或輕微，而未依上揭意旨指出具體事由，或形式上
    雖已指出具體事由，然該事由縱使屬實，亦不足以認為原判
    決有何不當或違法者（例如：對不具有調查必要性之證據，
    法院未依聲請調查亦未說明理由，或援用證據不當，但除去
    該證據仍應為同一事實之認定），皆難謂係具體理由，俾與
    第二審上訴制度旨在請求第二審法院撤銷、變更第一審不當
    或違法之判決，以實現個案救濟之立法目的相契合，並節制
    濫行上訴（參照最高法院97年度台上字第892 號刑事判決意
    旨）。
二、本件被告不服原審判決，提起上訴，其於民國（下同）97年
    11月13日提出上訴狀稱：「被告與友人張雄威及女友葉麗珠
    三人於97年1月2日晚上9 時許，在被告之住處因施用毒品，
    同時經警查獲，並同一時間採尿存證，依法三人應同時移送
    法辦，然警方竟違背法令私下和被告談妥交換條件，要被告
    故意不到案執行，讓前案遭院方通緝時才向其報到，作為他
    職務上績效，談完後當場將被告釋放，後因被告未依照其所
    談計畫進行，再將被告本應於1月2日移送法辦之案件，延後
    7 個月才以函送方式補送法辦。被告與友人張雄威及女友葉
    麗珠三人同一時間、地點經警查獲，三人應屬同案被告，何
    以事隔多月才將被告函送法辦，並分案處理判刑，而上訴人
    所採之尿液是否還可以用於被告判刑之罪證，依法提起上訴
    」云云。
三、查原審判決係認定：「被告前於86年間，因施用毒品案件，
    經臺灣新竹地方法院裁定送觀察、勒戒後，認無繼續施用毒
    品傾向，於87年10月15日釋放，並由臺灣新竹地方法院於88
    年1月11日，以86年度簡上字第153號判決免刑確定。又於88
    年5 月間，因施用毒品案件，經臺灣新竹地方法院以88年度
    毒聲字第1070號裁定送勒戒處所觀察、勒戒後，因認有繼續
    施用毒品之傾向，再經臺灣臺東地方法院（下稱臺東地院）
    裁定令入戒治處所施以強制戒治1 年，於88年11月15日入所
    執行，嗣經臺東地院裁定停止戒治，於89年8 月17日因停止
    其處分出監，所餘戒治期間付保護管束，旋其停止戒治所餘
    戒治期間於89年11月7 日屆滿，因期滿未經撤銷，視為強制
    戒治期滿執行完畢；同時其本次非法施用第二級毒品之犯行
    ，亦經臺東地院於88年12月21日，以88年度易字第518 號刑
    事判決，判處有期徒刑4月，嗣於89年1月10日確定，於91年
    4月25日入監執行，並於92年2月28日縮刑期滿執行完畢。又
    於93年2 月間，因施用第二級毒品、持有第一級毒品案件，
    經臺灣新竹地方法院於93年8月5 日，以93年度易字第313號
    刑事判決，分別判處有期徒刑6月、4月，並經定應執行刑為
    有期徒刑9月，嗣於93年8 月30日確定，於93年11月1日入監
    執行，並於94年7月7日縮刑期滿執行完畢。又於95年9 月間
    ，因施用第二級毒品案件，經臺灣新竹地方法院於95年10月
    30日，以95年度竹簡字第1180號刑事簡易判決，判處有期徒
    刑5月，嗣於95年11月27日確定。又於96年7月間，因施用第
    二級毒品案件，經臺灣新竹地方法院於96年10月31日，以96
    年度竹簡字第1150號刑事簡易判決，判處有期徒刑6 月、減
    為有期徒刑3月，嗣於96年11月26 日確定，於97年4 月11日
    入監執行，並於97年7 月10日縮刑期滿執行完畢。仍不知悛
    悔，於前開強制戒治處分執行完畢釋放後，「5 年內再犯」
    施用毒品案件，並經法院判處罪刑確定後，(1)復基於施用第
    一級毒品海洛因的犯罪意思，於97年1月2日晚上9 時許，在
    其位於新竹市○區○○里○鄰○○路283巷9 號之住處內，以
    將海洛因粉末置入針筒內加水再注射之方式，施用第一級毒
    品海洛因1 次。(2)另基於施用第二級毒品安非他命的犯罪意
    思，於上開時地，以將安非他命置於玻璃球內，再以火燒烤
    ，吸其煙霧之方式，施用第二級毒品安非他命1 次。嗣於97
    年1月2日晚上11時許，因另案查獲其女友涉嫌違反毒品危害
    防制條例案件，經通知到新竹市警察局第二分局東門派出所
    協助調查，得其同意採尿檢驗後，結果呈嗎啡、可待因陽性
    及安非他命、甲基安非他命陽性反應，始悉上情等情。以被
    告所為係犯毒品危害防制條例第10條第1 項之施用第一級毒
    品罪及同條例第10條第2 項之施用第二級毒品罪。被告施用
    前持有第一級、第二級毒品之低度行為為施用第一級、第二
    級毒品之高度行為所吸收，均不另論罪。被告所犯上開施用
    第一級毒品、施用第二級毒品2 罪間，犯意各別，行為不同
    ，應分別論罪，合併處罰之。被告有事實欄所載之犯罪科刑
    暨執行紀錄，有臺灣高等法院被告前案紀錄表在卷可稽，其
    於有期徒刑之執行完畢後，五年以內故意再犯有期徒刑以上
    之本罪，為累犯，應依刑法第47條第1項規定加重其刑。」
    原審判決並詳載其審酌科刑之一切情狀之理由稱：「審酌被
    告素行不良，經施以強制戒治處分後，本次又再度施用足以
    導致精神障礙及生命危險之成癮性毒品，其前經施以強制戒
    治仍無法使其戒斷毒癮，足見其缺乏拒用毒品之決心及悔改
    之意，兼以施用毒品所生危害以自戕健康為主，及其施用次
    數，犯罪後坦白承認犯行等一切情狀，各量處如主文所示之
    刑，並定其應執行之刑」（原審判決第4 頁），故原審判決
    已就量刑刑度詳為審酌並明其理由，原審判決認事用法，
    核無違誤，量刑亦屬妥適，被告上訴意旨空泛指稱：「被告
    與友人張雄威及女友葉麗珠三人於97年1月2日晚上9 時許，
    在被告之住處因施用毒品，同時經警查獲，並同一時間採尿
    存證，依法三人應同時移送法辦，然警方竟違背法令私下和
    被告談妥交換條件，要被告故意不到案執行，讓前案遭院方
    通緝時才向其報到，作為他職務上績效，談完後當場將被告
    釋放，後因被告未依照其所談計畫進行，再將被告本應於 1
    月2日移送法辦之案件，延後7個月才以函送方式補送法辦。
    被告與友人張雄威及女友葉麗珠三人同一時間、地點經警查
    獲，三人應屬同案被告，何以事隔多月才將被告函送法辦，
    並分案處理判刑，而上訴人所採之尿液是否還可以用於被告
    判刑之罪證，依法提起上訴」云云。經查：被告於97年1 月
    2 日同意警方採尿檢驗之尿液，經警逕送臺灣尖端先進生技
    醫藥股份有限公司檢驗，呈第一級毒品嗎啡、可待因陽性反
    應，及第二級毒品安非他命、甲基安非他命陽性反應，有台
    灣尖端先進生技醫藥股份有限公司於97年1 月11日所出具之
    尿液檢體濫用藥物檢驗報告1 紙可憑，原審於判決理由已有
    說明，並無歷時過久才送驗之情事；另警方是否遲延移送案
    件，並無礙於本案被告施用毒品罪名之成立，被告上訴意旨
    ，尚不足以認為原審判決有何不當或違法，核非上開法條規
    定之上訴應敘述之具體理由，此外，被告復未具體指摘原審
    判決關於認定事實、適用法律及量刑等事項，究竟有何違法
    或不當之具體情形。揆諸上開說明，本件上訴未敘述具體理
    由及不合法律上之程式，應予駁回，並不經言詞辯論為之。
據上論斷，應依刑事訴訟法第367條前段、第372條，判決如主文
。
中    華    民    國    97    年    12    月    3     日
                  刑事第三庭  審判長法  官  蔡秀雄
                                    法  官  謝靜恒
                                    法  官  許文章
以上正本證明與原本無異。
施用第一級毒品部分如不服本判決，應於收受送達後10日內向本
院提出上訴書狀，其未敘述上訴之理由者並得於提起上訴後10日
內向本院補提理由書（均須按他造當事人之人數附繕本）「切勿
逕送上級法院」。
施用第二級毒品部分不得上訴。
                                  書記官  蔡慧娟
中    華    民    國    97    年    12    月    3     日
附錄：本案論罪科刑法條全文
毒品危害防制條例第10條
施用第一級毒品者，處6 月以上5 年以下有期徒刑。
施用第二級毒品者，處3 年以下有期徒刑。


司法院資訊處製作；財團法人民間司法改革基金會備份。
